---
title: "Weryfikacja hipotez"
author: "Monika Korniak"
format: html
editor: visual
---

### Weryfikacja hipotezy, że hot-dogi wołowe i drobiowe są tak samo kaloryczne

Zadanie sprowadza się do sprawdzenia, czy średnie kaloryczności hot-dogów wołowych i drobiowych są sobie równe. Dobierając odpowiedni model, należy zwrócić uwagę na to, że:

-   mamy dwie niezależne próby proste

-   liczebność prób jest mała

-   nie wiemy, czy odchylenia standardowe są równe (należy to sprawdzić)

**Weryfikacja hipotezy, że wariancje kaloryczności obu rodzai hot-dogów są równe**

Przed przeprowadzeniem testu sprawdzamy, czy dane pochodzą z rozkładu normalnego

```{r}
library(readxl)
library(stats)
dane <- read_excel("hot_dog.xlsx")
t1 <- shapiro.test(dane$wołowe)
t2 <- shapiro.test(dane$drobiowe)

```

Na podstawie testu Shapiro Wilka wnioskujemy, że możemy przyjąć że dane pochodzą z rozkładu normalnego. P_value wynosi odpowiednio `r t1$p.value` i `r t2$p.value` obie wartości są \>0.05. Więc nie mamy podstaw do odrzucenia hipotezy o normalności rozkładu.

-   Dane pochodzą z rozkładu normalnego, więc przeprowadzam test *Fishera-Snedecora*

$$
H_0: \sigma_1^2=\sigma_2^2
$$ $$
H_1: \sigma_1^2 \neq \sigma_2^2
$$

```{r}
library(readxl)
alfa=0.05
dane <- read_excel("hot_dog.xlsx")
n1 <-length(na.omit(dane$wołowe))
n2 <- length(na.omit(dane$drobiowe))
sd1 <- sd(dane$wołowe)
sd2 <- sd(na.omit(dane$drobiowe))
F= (sd1^2)/ (sd2^2)
kon1 <- qf(alfa/2, n1-1, n2-1)
kon2 <- qf(1-alfa/2, n1-1, n2-1)
p_value <- 2 * min(1 - pf(F, n1-1, n2-1), pf(F, n1-1, n2-1))
```

Obszar krytyczny to przedział (0, `r kon1` )$\cup$ ( `r kon2` , $+\infty)$ sprawdźmy czy statystyka testowa F= `r F` należy do przedziału, odpowiedz brzmi `r (F< kon1) | (F>kon2)` . Nie mamy więc podstaw by odrzucić hipotezę, że wariancje kaloryczności obu hot-dogów są równe. Również wartość p= `r p_value` \> 0.05 wskazuje na fakt, że nie mamy podstaw do odrzucenia hipotezy $H_0$.

**Weryfikacja hipotezy, że średnie kaloryczności hot-dogów są sobie równe**

-   Na podstawie powyższego testu przyjmujemy, że odchylenia standardowe są równe

$$
H_0: \mu_1 = \mu_2
$$

$$
H_1: \mu_1 \ne \mu_2 \
$$

```{r}
alfa <- 0.05
mean1 <- mean(dane$wołowe)
mean2 <- mean(na.omit(dane$drobiowe))
sp <- sqrt(((sd1^2)*(n1-1) + (sd2^2)*(n2-1))/(n1+n2-2))
T1 <- (mean1 - mean2)/ (sp* sqrt((1/n1) + (1/n2)))
kon1 <- -pt(1-alfa/2, n1-n2-2)
kon2 <- pt(1-alfa/2, n1-n2-2)
pvalue <- 2*(1- pt(T1, n1-n2-1))

```

Sprawdźmy czy statystyka testowa T1= `r T1` zawiera się w obszarze krytycznym($-\infty$, `r kon1`) $\cup$ (`r kon2`, $\infty)$ odpowiedź brzmi `r (T1 < kon1) || (T1 > kon2)`. Zatem mamy podstaw do odrzucenia hipotezy zerowej. Również wartość pvalue= `r pvalue` \< 0.05 potwierdza, że powinniśmy odrzucić hipotezę zerową, na rzecz hipotezy alternatywnej.

*Podsumowując, na podstawie dostępnych danych możemy przyjąć, że hot-dogi wołowe i drobiowe nie są tak samo kaloryczne.*
